臺灣高雄地方法院刑事判決　　　　　　　　　　　　九十三年度訴字第一七九號
　　公　訴　人　臺灣高雄地方法院檢察署檢察官
　　被　　　告　乙○○
右列被告因違反毒品危害防制條例案件，經檢察官提起公訴（九十三年度毒偵字第二
七四七號），嗣因被告就被訴事實為有罪之陳述，經本院告知簡式審判程序意旨，並
聽取公訴人及被告之意見後，本院合議庭裁定由受命法官獨任依簡式審判程序審理，
判決如左：
    主  文
乙○○施用第一級毒品，處有期徒刑陸月，如易科罰金，以參佰元折算壹日。
    事  實
一、乙○○前因施用毒品案件，經本院以九十二年度毒聲字第五四０八號裁定送觀察
    、勒戒後，因認無繼續施用毒品之傾向，於民國九十二年十月二日執行完畢釋放
    ，另由台灣高雄地方法院檢察署檢察官於同日以九十二年度毒偵字第四一三五號
    為不起訴處分確定在案。詎乙○○仍不知警惕，復基於施用第一級毒品海洛因之
    犯意，於前揭觀察、勒戒執行完畢釋放後之五年內即於九十三年四月二十九日下
    午五、六時許，在友人林新發（另案偵辦）朋友位於高雄市鼓山區住處，以將海
    洛因摻入香菸之方式，施用第一級毒品海洛因乙次。嗣為警於同年四月三十日二
    十二時四十五分許，在高雄市鼓山區○○○路八十七巷十四號前查獲，經採集其
    尿液送驗後呈嗎啡陽性反應，始知悉上情。
二、案經高雄市政府警察局鼓山分局報請臺灣高雄地方法院檢察署檢察官偵查起訴。
    理  由
壹、程序方面：
    按本件被告乙○○所犯係死刑、無期徒刑、最輕本刑為三年以上有期徒刑以外之
    罪，其於準備程序就前揭被訴事實為有罪之陳述，經受命法官告知簡式審判程序
    之旨，並聽取其與公訴人之意見後，本院認無不得或不宜改依簡式審判程序進行
    之處，爰依刑事訴訟法第二百七十三條之一第一項、第二百八十四條之一，裁定
    本件由受命法官獨任進行簡式審判程序，合先敘明。
貳、實體方面：
一、訊據被告對於右揭犯罪事實均坦承不諱，本院復審酌：
  （一）查被告前因施用毒品案件，經本院以九十二年度毒聲字第五四０八號裁定送
        觀察、勒戒後，因認無繼續施用毒品之傾向，於九十二年十月二日執行完畢
        釋放，另由台灣高雄地方法院檢察署檢察官於同日以九十二年度毒偵字第四
        一三五號為不起訴處分確定之事實，有本院被告院內索引卡紀錄表、臺灣高
        等法院被告全國前案紀錄表及臺灣高雄地方法院檢察署刑案資料查註紀錄表
        各乙份附卷可稽。是被告於涉本案之前，業曾初犯施用毒品，經觀察、勒戒
        執行完畢釋放後，五年內再犯本件施用毒品之罪甚明。
  （二）次查，經警將被告於上開時日遭查獲時所採集之尿液送驗結果，係呈嗎啡陽
        性反應，此有尿液送驗姓名代碼對照表及高雄市立凱旋醫院九十三年五月十
        四日高市凱醫檢字第０一八四五號煙毒尿液檢驗成績書各乙份在卷可佐。又
        查：
      (1)海洛因施用入人體後水解還原成嗎啡，再循嗎啡之代謝方式排出體外，業據
        行政院衛生署藥物食品檢驗局七十三藥檢壹字第○三○二二一號函說明綦詳
        ，且依醫學臨床實驗及根據英國藥學會出版Isolation and Indentification
        of Drugs乙書第二九三頁載明：海洛因經注射入人體後，在體內迅速水解成
        6Monoacety Imorphine，再緩緩繼續水解成嗎啡，然後再循嗎啡之代謝方式
        排出，同書第四三一至四三二頁並載有：嗎啡經注射入人體後，約百分之五
        十以上於八小時內自尿中排出，至二十四小時排出約百分之九十，但四十八
        小時後仍有微量可檢出等語。
      (2)另前揭高雄市立凱旋醫院煙毒尿液檢驗成績書載明係以ＧＣ／ＭＳ（即氣相
        層析質譜儀分析法）方法檢驗，而該方法之原理係檢品經氣化後，通過層析
        管分離純化，再將純化後之成分循序送入質譜儀做個別鑑定。因質譜儀所測
        定之圖譜，在化學上被公認具有指紋特性，故可據以完全判定該檢品係為何
        種化合物。職是，台北榮民總醫院即認為「若以氣相層析質譜儀（ＧＣ／Ｍ
        Ｓ）作藥物及其代謝產物之定性及定量分析，幾乎不會有偽陽性反應產生」
        ，此經該院八十三年四月七日以八三北總內字第三○五九號函示明確。
      (3)準此而論，被告於上開時日遭查獲之尿液經送驗結果，既係呈嗎啡陽性反應
        ，顯見被告確有施用第一級毒品海洛因之犯行甚明。
  （三）綜上所述，被告前曾初犯施用毒品，於觀察、勒戒執行完畢釋放後，五年內
        再犯本件施用第一級毒品海洛因之罪，其事證明確，犯行洵堪認定。
二、按毒品危害防制條例於九十二年七月九日修正公布，而於九十三年一月九日正式
    施行，本件被告係於毒品危害防制條例修正施行後之九十三年四月二十九日犯施
    用毒品之罪，並於九十三年七月九日繫屬本院，有本院收文印戳章在卷可按，故
    應依修正後毒品危害防制條例之相關規定處理。查被告前曾初犯施用毒品，於前
    揭觀察、勒戒執行完畢釋放後，五年內再犯本件施用毒品之罪，業已合於修正後
    毒品危害防制條例第二十三條第二項所規定「於觀察、勒戒執行完畢釋放後，五
    年內再犯施用毒品之罪」之起訴要件，自應依法追訴審判。
三、查海洛因係屬毒品危害防制條例第二條第二項第一款所規定之第一級毒品，是核
    被告所為，係犯毒品危害防制條例第十條第一項之施用第一級毒品罪。被告持有
    第一級毒品，復進而施用，其持有第一級毒品之低度行為，為施用第一級毒品之
    高度行為所吸收，不另論罪。爰審酌被告曾初犯施用毒品，經觀察、勒戒執行完
    畢釋放後，竟於五年內再犯本件施用毒品之罪，實無足取，自應受相當程度之刑
    事非難；惟考量被告雖有緩起訴處分之紀錄，但無任何判決前科，素行尚可，有
    本院被告院內索引卡紀錄表、臺灣高等法院被告全國前案紀錄表及臺灣高雄地方
    法院檢察署刑案資料查註紀錄表各乙份在卷可查，且事後坦承犯行，態度良好，
    而施用毒品行為於本質上係屬自我戕害行為，並未對社會造成直接而過鉅之損害
    ，反社會性之程度應屬較低等一切情狀，酌情量處如主文所示之刑，並諭知易科
    罰金之折算標準，以資懲儆。
據上論斷，應依刑事訴訟法第二百七十三條之一第一項、第二百八十四條之一、第二
百九十九條第一項前段，毒品危害防制條例第十條第一項，刑法第十一條、第四十一
條第一項，罰金罰鍰提高標準條例第二條，判決如主文。
本案經檢察官甲○○到庭執行職務。
中      華      民      國    九十三    年      七      月    二十九    日
                              臺灣高雄地方法院刑事第十二庭
                                  法  官  鍾素鳳
右正本證明與原本無異。
如不服本判決，應於判決送達後十日內，向本院提出上訴狀。
                                  書記官  陳瓊芳
中      華      民      國    九十三    年      七      月    二十九    日
附錄本判決論罪之法條：
毒品危害防制條例第十條
    施用第一級毒品者，處六月以上五年以下有期徒刑。
    施用第二級毒品者，處三年以下有期徒刑。
